【裁判字號】    99,台上,7065
【裁判日期】    991111
【裁判案由】    業務過失致人於死
【裁判全文】
最高法院刑事判決            九十九年度台上字第七０六五號
上  訴  人  甲○原名謝美卿）.
上列上訴人因業務過失致人於死案件，不服台灣高等法院台南分
院中華民國九十九年九月一日第二審更審判決（九十八年度重上
更(五)字第一０四號，起訴案號：台灣嘉義地方法院檢察署八十五
年度偵字第三八三九號），提起上訴，本院判決如下：
    主  文
上訴駁回。
    理  由
按刑事訴訟法第三百七十七條規定：上訴於第三審法院，非以判
決違背法令為理由不得為之；是提起第三審上訴，應以原判決違
背法令為理由，係屬法定要件；如果上訴理由書狀並未依據卷內
訴訟資料具體指摘原判決不適用何種法則或如何適用不當，或所
指摘原判決違法情事顯與法律規定得為第三審上訴理由之違法情
形不相適合時，均應認其上訴為違背法律上之程式，予以駁回。
本件上訴人甲○（原名謝美卿）上訴意旨略以：(一)本件起火原因
未明，起火源、起火經過、著火物為何？憲兵司令部刑事鑑識中
心之鑑定書就此均未載明，僅強調起火點在某高處，但起火點上
，空無一物，如何能斷定係起火點？又起火點之鐵架油漆尚在，
鐵架上木板未燒燬，鐵架上之物品包裝尚完好，其旁之窗架尚有
木材未燒燬，火竟能穿透水泥而進入「嘉年華商業大樓」（下稱
「嘉年華大樓」），令人匪夷所思。依空氣動力學，如起火點在
東光大電機有限公司（下稱東光公司），則面向東光公司近起火
點之木材燃燒應較嚴重，但本件則相反，可見大火非起自東光公
司，此由木材、金屬被燃燒後之情形，可判定係「嘉年華大樓」
起火，火燒向東光公司至明。原判決之認定，顯有違誤。(二)依公
司法第八條第一項規定，公司負責人為董事長，又依同法第三十
一條、第三十三條及民法第五百五十五條之規定，均對公司經理
人之職權有所限制。上訴人係東光公司之經理，並非公司之負責
人，原審逕認上訴人係東光公司之實際負責人，而令上訴人負本
件罪責，有適用法則不當之違法等語。
惟查：原判決綜合全案證據資料，本於事實審法院職權推理之作
用，認定上訴人有原判決事實欄所載犯行。因而撤銷第一審之科
刑判決，改判仍論處上訴人業務過失致人於死罪刑，已詳敘其調
查證據之結果及證據取捨並認定事實之理由；所為論斷，均有卷
存證據資料可資覆按。從形式上觀察，原判決並無違背法令之情
形。復按：（一）原判決於理由欄已詳為說明，本件經嘉義市警
察局第一分局消防隊人員、嘉義市火災鑑定委員會人員會同內政
部警政署及消防署鑑識人員就本件火災為鑑定，經綜合東光公司
、「嘉年華大樓」等各建築物內燒燬情形、碳化深度及金屬物燒
熔程度、延燒方向、煙燻痕跡等（詳如原判決附件「下稱附件」
一所示），研判「起火戶為（嘉義市○○○路四二九、四三一號
東光電機行（指東光公司，下同）所有木造倉庫，起火處位於東
光電機行倉庫後方儲放汽車散熱器兩座角鋼架間之堆置某高度處
（角鋼架第一層以上）首先起燃」等情；有嘉義市警察局火災調
查報告書可稽。上訴人雖以案發當日風向等情況，質疑上開調查
報告關於起火點之認定，惟經中央警察大學鑑定結果，認「……
(2)為何起火處尚有一些木箱、紙張殘存。依學理而言，物質之質
、量及堆置狀況均有影響，如整齊成疊紙張堆置地面，雖屬易燃
品但卻不易燒盡，此況甚明；且火勢向上，起火位置有很大影響
，不能僅以起火處尚有一些木箱、紙張殘存，而推斷該處非起火
處……(4)依本件火災當日風向，係由北向南之北風者，依空氣動
力學原理，處背風向之東光電機行倉庫與『嘉年華大樓』交接處
，應為背風之負壓區，再加上燃燒受熱氣體沿嘉年華凹面之二面
牆間之凹槽向上快速浮昇，繼而形成負壓區，而由底部兩側之冷
空氣以牽引效應而流入該區，無形中此二股力量所形成之大量空
氣移動，將形成風勢由東光電機行倉庫往『嘉年華大樓』吹之效
果出來，故可解釋，何以木材背向嘉年華大樓較不嚴重情形（因
屬於延燒方向之上風位置，而依日本學者相關研究顯示，上風延
燒速度較緩慢）」等情；有中央警察大學鑑定書可稽（見第一審
卷(二)第十二頁至第十五頁）。另經原審再囑託憲兵司令部刑事鑑
識中心為鑑定，亦認：「研判起火戶及起火處為東光電機行後方
木造倉庫及兩座輕鋼架附近（詳如附件三所示）」等情；有憲兵
司令部刑事鑑識中心鑑定書可稽。原判決因認本件起火點係在東
光公司後方木造倉庫，既已詳為說明其認定之理由，並就上訴人
辯稱係由「嘉年華大樓」起火並波及東光公司云云，亦依鑑定證
人黃進聰、陳群應、蘇耀星於原法院前審之證述、憲兵司令部鑑
識中心之鑑定，詳為指駁（原判決正本第五頁至第十二頁）；經
核俱與卷內資料相符，原判決採證認事並無違誤。上訴意旨(一)無
非就原審採證認事職權之適法行使及原判決已明白論斷之事項，
重為事實上之爭執，非適法之上訴理由。（二）原判決於理由欄
已依上訴人警詢之供述，證人即東光公司之登記負責人謝守信（
上訴人之父，已死亡）、東光公司員工蔡清松、林俊銘等人於警
詢中之證述，說明上訴人係東光公司實際負責人之理由（原判決
正本第十七頁）；又公司法第八條第二項規定，公司之經理人在
執行職務範圍內，亦為公司負責人，上訴人雖為東光公司之經理
，但原判決依卷內證據資料，認定上訴人係東光公司之實際負責
人，因而令其負本件業務過失致人於死罪責；經核於法並無不合
。至公司法第三十一條、第三十三條、民法第五百五十五條係對
經理人職權限制之規定，與原判決關於上訴人為東光公司實際負
責人之認定無關。上訴意旨(二)係對法律之誤解，非適法之上訴理
由。綜上，應認上訴人之上訴違背法律上之程式，予以駁回。至
上訴人所舉高金素梅被訴業務過失致人於死案（經營之「梅林新
娘會館」發生火災案）與本件案情不同，自不能比附援引，併予
敘明。
據上論結，應依刑事訴訟法第三百九十五條前段，判決如主文。
中    華    民    國  九十九  年   十一   月   十一   日
                      最高法院刑事第六庭
                          審判長法官  林  永  茂  
                                法官  蘇  振  堂  
                                法官  林  立  華  
                                法官  蔡  國  在  
                                法官  陳  春  秋  
本件正本證明與原本無異
                                      書  記  官  
中    華    民    國  九十九  年   十一   月   十六   日
                                                      v

司法院資訊處製作；財團法人民間司法改革基金會備份。
